【裁判字號】    90,台上,713
【裁判日期】    900215
【裁判案由】    常業重利
【裁判全文】
最高法院刑事判決                                  九十年度台上字第七一三號
    上訴人  台灣高等法院高雄分院檢察署檢察官
    被  告  乙○○
            甲○○原名張和祥.
右上訴人因被告等常業重利案件，不服台灣高等法院高雄分院中華民國八十九年十一
月二十八日第二審更審判決（八十九年度上更(二)字第一六九號，起訴案號：台灣高雄
地方法院檢察署八十四年度偵字第四八五、八一六五號），提起上訴，本院判決如左
：
    主  文
原判決撤銷，發回台灣高等法院高雄分院。
    理  由
本件原判決以公訴意旨略稱：被告乙○○與甲○○（原名張和祥）二人合資在高雄市
苓雅區○○○路二四三號經營「天使之屋女裝精品店」，並與美國商業銀行松山分行
、豐銀行高雄分行及中國信託商業銀行簽約，加入聯合信用卡處理中心之特約店，
彼等二人因所經營之女裝店生意不佳，竟共同基於常業之犯意，自民國（下同）八十
三年八月間起，在報紙上刊登「信用卡貸款」之廣告，致吳梅菊、王玉真（其夫楊朝
成）、郭俊汾等三人及其他不特定之人見報後，因急需用錢或無經驗，而前往該女裝
精品店以刷卡取得現款融資之方式借錢。其方式為乙○○、甲○○經核對彼等之信用
卡資料無訛後，即依吳梅菊等人所欲借款之金額，製作彼等購買服飾、皮件等不實之
簽帳單，交由吳梅菊等人簽名，再以刷卡金額百分之八十五至百分之八十七不等之現
款，付與吳梅菊等人。迄於八十三年十二月二十七日上午十一時許，為法務部調查局
人員在上址查獲。案由法務部調查局航業海員調查處高雄海員調查站移送台灣高雄地
方法院檢察署檢察官偵查起訴，認被告二人均有犯刑法第三百四十四條之常業重利罪
等情，經審理結果，認被告等犯罪不能證明，因而撤銷第一審論罪科刑之判決，改判
諭知被告等無罪，固非無見。
惟查被告乙○○、甲○○（原名張和祥）二人分別於法務部調查局高雄航業海員調查
站、偵、審中分別坦承：二人共同出資，刊登借款廣告，以不實之刷卡簽帳購買服飾
之方法，向不特定人貸放現款，而取得刷卡金額百分之十三至十五不等之高利朋分之
事實（以上簡稱甲項自白，參見八十四年偵字第四八五號卷第四、五、二十一頁，一
審卷第十八、四十一頁，二審上訴卷第三十六頁），此項自白，不惟另有王玉真、楊
朝成、吳梅菊、郭俊汾在同上調查單位及檢察官偵查中一再證述：彼等確依報紙借款
廣告打電話聯絡，而向前來接洽之人，以不實刷卡簽帳購買服飾方式，借得刷卡金額
百分之八十六之現款等情（以上簡稱乙項證詞，見同前偵字第四八五號第三十六、三
十七頁、八十四年偵字第八一六五號卷第三至五頁、第九、十、十一、十三、十四、
十五頁），暨高雄航業海員調查站會同警方在高雄市苓雅區○○○路二四三號即「天
使之屋女裝精品店」址，起獲如扣押清冊所列載本案相關多項證據資料（以上簡稱丙
項證據資料，見八十四年聲字第五○二號第四、五頁），足資補強，復有吳梅菊、王
玉真、郭俊汾之簽帳明細表及簽帳單在卷佐證（以上簡稱丁項簽帳明細表，見同前偵
字第八一六五號卷第六、七、八、十二、十六頁），原審未遑說明上揭甲項自白、乙
項證詞、丙項證據資料、丁項簽帳明細表等四項內容，究有何矛盾或不能相容併存之
理由，恝置乙、丙、丁項證據不採為甲項被告自白之補強證據，已有未合。次查，原
審徒以(1)丙項證據資料，除其中簽帳單二張、結帳單七張外，其餘向移案單位追查，
已無從查獲有關「天使之屋女裝精品店」之帳冊、收據、簽帳單或結帳單在卷可考(2)
證人吳梅菊、郭俊汾、王玉真、楊朝成一致證述：確循被告報紙借款廣告之「000
0000」號電話接洽，在高雄市○○○路二四四號「嬅都精品服飾店」或「冠軍高
爾夫」刷卡簽帳借款，而非向被告等經營之「天使之屋女裝精品店」刷卡借款等由，
遽而推論上揭被告等自白等甲、乙、丙、丁項罪證概於不採，核其採證認事，亦欠允
當。況查，依吳梅菊、郭俊汾、王玉真上開丁項簽帳明細表，非不可向聯合信用卡處
理中心調取相關信用卡第三聯影本，或並向被告簽約之美國商業銀行松山分行、豐
銀行高雄分行、中國信託商業銀行調取被告領取信用卡現金之有關資料，以供查核，
原審未注意審酌及此，復難謂無調查未盡之違法。檢察官上訴意旨，執以指摘原判決
不當，尚非全無理由，應認仍有撤銷發回更審之原因。
據上論結，應依刑事訴訟法第三百九十七條、第四百零一條，判決如主文。
中      華      民      國     九十     年      二      月     十五     日
                              最高法院刑事第二庭
                                  審判長法官  莊  來  成
                                        法官  呂  潮  澤
                                        法官  謝  俊  雄
                                        法官  白  文  漳
                                        法官  蘇  振  堂
      右正本證明與原本無異
                                              書  記  官
中      華      民      國     九十     年      二      月    二十一    日


司法院資訊處製作；財團法人民間司法改革基金會備份。
